【裁判字號】    90,訴,1204
【裁判日期】    901031
【裁判案由】    詐欺
【裁判全文】
臺灣臺中地方法院刑事判決                          九十年度訴字第一二四號
    公  訴  人  臺灣台中地方法院檢察署檢察官
    被      告  乙○○
右列被告因詐欺案件，經檢察官提起公訴（九十年度偵字第六０一一號），本院判決
如左：
    主  文
乙○○幫助意圖為自己不法之所有，以詐術使人將本人之物交付，處拘役肆拾日，如
易科罰金，以參佰元折算壹日。
    事  實
一、乙○○於民國八十九年八月十四日，從自由時報一則刊登「○○公司要租用存簿
    」之廣告，按所留存之電話號碼，與一名年已三十餘歲，真實姓名、年籍不詳，
    綽號「小陳」之男子聯繫，雙方約在台中巿大連路與熱河口附近某紅茶店見面，
    小陳表示願以每月新台幣（下同）一千元之代價租用一本存摺，乙○○乃與之前
    往台灣銀行水湳分行開戶，並將存摺、提款卡、印鑑章交給小陳，而獲得一千元
    之代價。詎乙○○已可預見其帳戶為小陳收購後，可能幫助小陳用以從事詐欺犯
    罪，竟不以為意，又於八十九年八月十六日應小陳之要求，前往第一商業銀行北
    屯分行，開設00000000000號帳戶，將存摺、提款卡、印鑑章交給小
    陳，再取得一千元之代價。而小陳則另與真實姓名年籍不詳、自稱「洪經理」之
    成年人共同基於意圖為自己不法所有之犯意聯絡，利用夾報廣告，虛偽登載「亞
    太投顧信用部－五百萬以內，免押、免設定，(1)親臨銀行辦理，現場簽約領款，
    (2)難件完全包辦，可提供貸款資料，(3)申貸手續完成，保證分鐘放款」等不實
    事項，適有甲○○急需資金週轉，於八十九年九月四日見上開夾報廣告後，信以
    為真，而去電借款，經「洪經理」指定甲○○先匯款三萬二千元之手續費至上開
    第一商業銀行北屯分行乙○○之帳戶內，甲○○遂於同日十二時許前往台南巿中
    正路一六一號之第一商業銀行西台南分行匯入該筆金額，嗣因「洪經理」又要求
    甲○○須再匯款五萬元之稅金，甲○○始知受騙，而報警查獲上情。
二、案經台中巿警察局第五分局報請臺灣台中地方法院檢察署檢察官偵查起訴。
    理  由
一、訊據被告乙○○對於右開經由報紙廣告與「小陳」聯繫，而以一千元之代價，於
    八十九年八月十六日在第一商業銀行北屯分行，開設00000000000號
    帳戶，將存摺、提款卡、印鑑章提供給「小陳」使用等情節，雖供承不諱在卷，
    然矢口否認涉有幫助詐欺之罪嫌，辯稱當時因需金錢使用，「小陳」又以欲供公
    司報帳為由，方開設帳戶租借他人，不知此舉觸法云云。經查：
    (一)被害人甲○○急需資金週轉，適於八十九年九月四日見有夾報廣告登載「亞太
      投顧信用部－五百萬以內，免押、免設定，(1)親臨銀行辦理，現場簽約領款，
      (2)難件完全包辦，可提供貸款資料，(3)申貸手續完成，保證分鐘放款」等內
      容，信以為真，而去電借款，為自稱「洪經理」之成年人令其匯款三萬二千元
      之手續費至第一商業銀行北屯分行被告乙○○00000000000號帳戶
      ，被害人於同日十二時許在台南巿中正路一六一號之第一商業銀行西台南分行
      匯出，惟「洪經理」嗣又電稱須再匯入五萬元之稅金，被害人始知受騙等情節
      ，業據甲○○指訴甚詳，並有上開夾報廣告影本一份、第一商業銀行之匯款單
      一紙及該帳戶之交易明細資料等在卷可稽。
    (二)而被告為取得一千元之代價，應允三十餘歲之男子「小陳」之要求，於八十九
      年八月十六日與之一同前往第一商業銀行北屯分行，開設000000000
      00號帳戶，並將存摺、提款卡、印鑑章提供小陳使用等事實，業據被告供承
      不諱在卷，並有該帳戶之交易明細資料附卷足憑，可證其上述自白屬實，得為
      證據。
    (三)基於前述事實，「小陳」與「洪經理」顯有共同意圖為自己不法所有之犯意聯
      絡，利用虛偽不實之夾報廣告，欺瞞被害人須先匯給手續費，而藉被告所出具
      之帳戶，詐得三萬二千元，均涉有刑法第三百三十九條第一項之詐欺取財罪嫌
      ；而被告提供第一商業銀行北屯分行給「小陳」使用之行為，在客觀上，顯對
      於他人犯罪行為之實施，於事前提助力，便利其等遂行詐欺之犯罪。至公訴意
      旨雖以「小陳」及「洪經理」所為，應係刑法第三百四十條之常業詐欺罪嫌；
      惟以夾報廣告之手法行騙，在想像上，固可能造成不特定之多數人陷於錯誤，
      給付財物，但本件畢竟僅查悉一名被害人甲○○，且「小陳」與「洪經理」亦
      無到案，似應有更充足之證據，始宜認定此等正犯於主觀上具有以實施詐欺犯
      罪為業之特殊惡質心態。
    (四)又被告自白其前於八十九年八月十四日，從自由時報一則刊登「○○公司要租
      用存簿」之廣告與「小陳」聯繫，而在台中巿大連路與熱河口附近某紅茶店見
    面，小陳表示願以每月一千元之代價租用一本存摺，其等遂前往台灣銀行水湳
      分行開戶，並將存摺、提款卡、印鑑章交給小陳，而獲給付一千元等情節，有
      台灣銀行水湳分行九十年四月二十三日（九０）銀水營字第一三０七號函附被
      告之開戶資料及往來明細共十一紙（見偵查卷第四九－六０頁）得證屬實。此
      外，被告再自白於八十九年八月十六日，除開設前述第一商業銀行北屯分行之
      帳戶給「小陳」使用，獲得一千元之代價外，同日尚至華南商業銀行水湳分行
      開立000000000000號帳戶，及至合作金庫銀行北屯分行開立五二
      九九八之七號帳戶，均供「小陳」使用，各獲得一千元等過程，亦有華南商業
      銀行水湳分行九十年四月二十三日華水湳存字第三七號函附開戶印鑑卡影本
      、存款往來明細表一份（見偵查卷第四五－四八頁）、合作金庫銀行北屯分行
      九十年五月三日（九十）合金北屯字第一九二二號函附之開戶資料、往來明細
      影本（見偵查卷第六一－六四頁）等證據資料，可認屬實。
    (五)被告透過報紙登載之廣告，於八十九年八月十四日在台灣銀行水湳分行開立帳
      戶供「小陳」使用時，已年滿二十三歲，雖其僅受國中教育畢業，有年籍資料
      在卷可考，然依其智識程度判斷，對於來歷不明之陌生人欲租用其帳戶乙事，
      應有預見可能被作為不法用途。乃其又應「小陳」之要求，隨即於同年月十六
      日開立包括第一商業銀行北屯分行在內之三個帳戶，短短三日內，共提供四個
      帳戶給「小陳」使用。觀諸被告上開舉止，有求必應，顯然對於八十九年四月
      十六日在第一商業銀行北屯分行開立之00000000000號帳戶，若被
      「小陳」用以犯罪－包括從事詐欺犯罪在內，亦不以為意。換言之，被告固在
      謀求每提供一個帳戶一千元之利益，然其將第一商業銀行北屯分行之帳戶供「
      小陳」使用之行為，究不無幫助「小陳」從事詐欺犯罪之意。
    (六)綜合前述，被告已可預見其帳戶為「小陳」收購後，可能幫助「小陳」用以從
      事詐欺犯罪，竟不以為意，於八十九年八月十六日在第一商業銀行北屯分行開
      設00000000000號帳戶，將存摺、提款卡、印鑑章交給「小陳」使
      用，使「小陳」、「洪經理」等正犯得以遂行前述詐欺之犯罪，其構成幫助刑
      法詐欺罪之犯行，事證明確，堪以認定；所辯不知此舉違法，並無幫助之意云
      云，尚非可採。
二、核被告乙○○所為，係犯刑法第三十條第一項、第三百三十九條第一項之幫助詐
    欺取財罪；公訴意旨認係構成同法第三十條第一項、第三百四十條之幫助常業詐
    欺罪，尚有未洽，有如本理由欄前述一之(三)所載，起訴法條應予變更。又刑法第
    三十條第二項：從犯之處罰，得按正犯之刑減輕之，爰依上開規定，減輕其刑。
    爰審酌因被告貪圖區區數千元，使得「小陳」等人易於實施犯罪，不利追查，並
    造成被害人相當之損失，及其素行、犯罪之動機、目的、手段、方法、所得、犯
    後態度等一切情狀，量處如主文所示之刑。末查被告行為後，刑法第四十一條業
    經於九十年一月十日修正，依修正後該條第一項前段之規定，犯最重本刑為五年
    以下有期徒刑以下之刑之罪，而受六個月以下有期徒刑或拘役之宣告，因身體、
    教育、職業、家庭之關係或其他正當事由，執行顯有困難者，得以一元以上三元
    以下折算一日，易科罰金；此較諸修正前刑法第四十一條，以新法之規定有利於
    被告，故按刑法第二條第一項前段，就上開所宣告之刑，依修正後刑法第四十一
    條第一項前段，並諭知如易科罰金之折算標準。
三、公訴意旨另以：被告除於八十九年四月十六日在第一商業銀行北屯分行提供前開
    帳戶，幫助「小陳」詐欺犯罪外，另先後於八十九年四月十四、十六日提供台灣
    銀行水湳分行、華南商業銀行水湳分行、合作金庫銀行北屯分行等數個帳戶之行
    為，亦均涉有前述罪嫌，顯為連續犯等語。惟按幫助犯係從屬於正犯而成立，以
    正犯已經犯罪為要件，故幫助犯並非其幫助行為一經完成，即成立犯罪，必其幫
    助行為或其影響力持續至正犯實施犯罪始行成立，此有最高法院八十六年度台上
    字第二二號裁判意旨可資參酌。本件既僅查悉一名被害人甲○○受騙，而將三萬
    二千元匯入被告提供給「小陳」使用之第一商業銀行北屯分行帳戶內，被告當僅
    成立該項幫助犯而已；至其餘所開立之帳戶，既未發覺遭用以從事詐欺犯罪，揆
    諸上開裁判要旨，尚無成立幫助犯可言。茲因公訴人以之與前開經論罪科刑部分
    具有連續犯之裁判上一罪關係，故不另無罪之諭知。
據上論斷，應依刑事訴訟法第二百九十九條第一項前段、第三百條，刑法第二條第一
項前段、第三十條、第三百三十九條第一項、修正後第四十一條第一項前段，罰金罰
鍰提高標準條例第一條前段、第二條，判決如主文。
中      華      民      國      九十      年      十    月    三十一    日
                                  法  官  莊  深  淵
右正本證明與原本無異。
如不服本判決，應於送達後十日內向本院提出上訴狀（須附繕本），上訴於台灣高等
法院台中分院。
                                        書記官
中      華      民      國      九十      年      十    月    三十一    日
附錄論罪科刑法條
刑法第三十條：
幫助他人犯罪者，為從犯。雖他人不知幫助之情者，亦同。
從犯之處罰，得按正犯之刑減輕之。
刑法第三百三十九條：
意圖為自己或第三人不法之所有，以詐術使人將本人或第三人之物交付者，處五年以
下有期徒刑、拘役或科或併科一千元以下罰金。
以前項方法得財產上不法之利益或使第三人得之者，亦同。
前二項之未遂犯罰之。


司法院資訊處製作；財團法人民間司法改革基金會備份。
